臺灣士林地方法院刑事判決　　　　　　　 93年度訴字第338號
公　訴　人　臺灣士林地方法院檢察署檢察官
被　　　告　丙○○
　　　　　　　　　　樓
上列被告因偽造文書案件，經檢察官提起公訴（93年度偵字第
3840號），被告為有罪之陳述，經本院合議庭裁定本件宜由受命
法官獨任進行簡式審判程序，判決如下：
    主  文
丙○○連續行使偽造私文書，足以生損害於他人，累犯，處有期
徒刑陸月。如易科罰金，以佰元折算壹日。
如附表所示偽造之署押均沒收。
    事  實
一、丙○○於民國（下同）89年間，曾因詐欺案件，經台灣高等
    法院判處有期徒刑5 月，甫於90年8 月29日執行完畢。猶不
    知悔改，基於偽造文書及意圖為自己財產及利益之不法所有
    之概括犯意，自89年11月25日起，至92年9 月3 日止，連續
    在台北市日昇通訊器材行、極光通訊器材行等地，冒用其父
    乙○○及其母丁○○○之名義，申請辦理遠傳電信股份有限
    公司（以下簡稱遠傳電信）、台灣大哥大股份有限公司（以
    下簡稱台灣大哥大）、泛亞電信股份有限公司（以下簡稱泛
    亞電信）、和信電訊股份有限公司（以下簡稱和信電訊）行
    動電話門號，在相關之申請書、同意書上偽簽乙○○、丁○○○之姓名，表示係乙○○、丁○○○本人申請之意，而偽
    造各該私文書，並連同乙○○、丁○○○二人之
    交付日昇通訊器材行、極光通訊器材行之承辦人員而行使之
    ，致該二通訊器材行承辦人員及遠傳電信、台灣大哥大、泛
    亞電信、和信電訊等公司之審核人員均陷於錯誤，而核准使
    用門號，並由日昇通訊器材行、極光通訊器材行之承辦人員
    交付各該門號之SIM 卡予丙○○，丙○○進而連續撥打使用
    ，詐得通話之財產上不法利益，足以生損害於乙○○、丁○○○、日昇通訊器材行、極光通訊器材行、遠傳電信、台灣
    大哥大、泛亞電信、和信電訊。計丙○○先後共以此法偽辦
    行動電話門號共8 支，其各次行為之時間、地點、偽造之名
    義人、行動電話公司及門號、通話費、偽造之署押及數量等
    ，均詳如附表所示。嗣乙○○、丁○○○接獲遠傳電信、台
    灣大哥大、泛亞電信、和信電訊等公司之繳交通話費通知，
    始查悉上情。
二、案經乙○○、日昇通訊器材行負責人甲○○訴由臺北市政府
    警察局北投分局報請台灣士林地方法院檢察署檢察官偵查起
    訴。
    理  由
一、訊據被告丙○○對上揭事實供承不諱，核與告訴人乙○○、
    甲○○、證人丁○○○證述之情節相符，並有遠傳電信、台
    灣大哥大、泛亞電信、和信電訊等公司之帳單明細表各一件
    、告訴人乙○○、證人丁○○○向各該公司聲明遭冒名申辦
    行動電話之聲明書、申請書等共4 份及被告偽造之如附表所
    示之私文書附卷可稽，事證明確，被告犯行堪以認定，應依
    法論科。
二、核被告所為，係犯刑法第216 條、第210 條之行使偽造私文
    書罪、同法第339 條第1 項之詐欺取財罪（詐取SIM 卡部分
    ）、同條第2 項之詐欺得利罪（詐取通話服務之不法利益部
    分）。被告偽造署押係偽造私文書之部分行為；其偽造私文
    書後復持以行使，偽造之低度行為並為行使之高度行為所吸
    收，均不另論罪。被告被告先後多次行使偽造私文書、詐欺
    取財、詐欺得利犯行，均各時間緊接，手法相同，且係犯構
    成要件相同之罪名，顯係各基於概括犯意而為，應各依連續
    犯之規定以一罪論，並依法加重其刑。其所犯連續行使偽造
    私文書、連續詐欺取財、連續詐欺得利三罪間有方法結果之
    牽連關係，應依刑法第五十五條從一重之行使偽造私文書罪
    處斷。另被告雖患有躁鬱症，惟經本院囑託國軍北投醫院對
    被告為精神鑑定之結果，依被告之過去生活史、精神病史、
    精神狀態檢查、神精學檢查及心理測驗結果，被告於犯罪當
    時，意識狀態清楚，認知功能及現實判斷能力並無明顯受損
    ，是故判定被告之當時精神處於正常狀態，有該院93年12月
    31日醫修字第0930002346號函及所附精神鑑定報告書各一件
    附卷可稽，故被告於行為時並未因罹患躁鬱症而陷於精神耗
    弱或心神喪失之狀態，核無減免罪責之事由，附為說明。再
    公訴意旨就被告所為如附表編號1 所示之犯行雖未論及，惟
    此與起訴部分有連續犯裁判上一罪之關係，為起訴效力所及
    ，本院自得一併審理判決，附此敘明。末查被告於89年間，
    曾因詐欺案件，經台灣高等法院判處有期徒刑5 月，甫於90
    年8 月29日執行完畢等情，有臺灣高等法院被告全國前案紀
    錄表一份在卷可憑，其受有期徒刑之執行完畢後，五年以內
    再犯有期徒刑以上之本罪，為累犯，應依法遞加重其刑。爰
    審酌被告偽造文書之名義人係其父母、犯後坦承犯行態度尚
    稱良好及其品行、智識程度、詐得之財物及利益之價值等一
    切情狀，量處如主文所示之刑。
三、移送併辦（台灣台北地方法院檢察署93年度偵字第7289、
    13169 號）意旨略以：(一)被告意圖為自己不法之所有，於92
    年12月1 日17時許，在臺北市○○區○○路5 段5 號世貿展
    覽館資訊展覽會場上，向崴瑞科技股份有限公司（下稱崴瑞
    公司）行銷企畫人員李雪萍，佯稱將於電視台展示崴瑞公司
    之產品，而向李雪萍借取崴瑞牌數位相機及MP3 各1 台，言
    明3 日後歸還，並提出自己之
    信於李雪萍，使其不疑有他而將前述物品交付。(二)被告於93
    年4 月28日10時50分許，接受台灣台北地方法院檢察署檢察
    官偵訊時，明知行政院新聞局並未核發警訊報系台報第0578
    號記者證予被告，竟行使該偽造之記者證，以證明其確為記
    者，並提出印有「台北市新聞記者學會會長；中華民國星象
    學會候補監事；會員中天、八大、東森、華視等；廖宣博；
    0000000000；台北市○○區○○街1 段279 巷2 弄9 號2樓
    ；davidaio@yahoo.com.tw 」之名片，以佐證其為記者，足
    以生損害於行政院新聞局。(三)被告明知其並非東方日報台灣
    分公司社長，竟謊稱其為該報社社長並持由秦國華（由檢察
    官另案偵辦中）所交付之偽造香港東方日報記者證，於92
    年9 月18日至立法院換取臨時採訪證而行使之。因認被告就
    上開部分涉犯刑法第339 條、第216 條、第212 條、第210
    條之罪嫌，並與前述論罪科刑部分有連續犯之裁判上一罪關
    係云云。經查，所謂連續犯，須基於概括之犯意，連續數行
    為，均時間緊接，方法相同，觸犯構成要件相同之罪名者，
    始足當之，業如前述。本件被告冒名申辦行動電話之行為，
    與上開併辦部分之行為，犯罪方法並不相同，參以被告供稱
    ：我拿父母之證件去申辦大哥大，是突發的，跟上述二件事
    情（按：即併辦意旨(一)、(三)部分）沒有關連等語（見本院審
    理筆錄），足認被告所為本件犯行與併案部分並非基於概括
    犯意為之，無連續犯裁判上一罪之關係，本院自無從併案審
    理，應退回檢察官另為適法之處理，附為敘明。
四、如附表所示偽造之署押，應併依刑法第219 條之規定沒收之
    。
據上論斷，應依刑事訴訟法第273 條之1 第1 項、第299 條第1
項前段、刑法第56條、第216 條、第210 條、第339 條第1 項、
第2 項、第55條、第47條、第41條第1 項、第219 條、罰金罰鍰
提高標準條例第1 條前段、第2 條，判決如主文。
本案經檢察官簡志龍到庭執行職務
中　　華　　民　　國　　94　　年　　3 　　月　　9 　　日
                  刑事第五庭法  官  彭洪媛
以上正本證明與原本無異。
如不服本判決，應於判決送達後10日內，向本院提出上訴狀。
                            書記官  周霙蘭
中　　華　　民　　國　　94　　年　　3 　　月　　13　　日
附錄本案論罪科刑法條全文：
刑法第339條
意圖為自己或第 3 人不法之所有，以詐術使人將本人或第 3 人
之物交付者，處5 年以下有期徒刑、拘役或科或併科1000元以下
罰金。
以前項方法得財產上不法之利益或使第 3 人得之者，亦同。
前二項之未遂犯罰之。
刑法第216條
行使第條至第條之文書者，依偽造、變造文書或登載不實事項或
使登載不實事項之規定處斷。
刑法第210條
偽造、變造私文書，足以生損害於公眾或他人者，處五年以下有
期徒刑。
附表
┌───┬───┬─────┬─────┬────┬───────┐
│編 號 │時間及│偽造名義人│行動電話公│通話費（│偽造署押及其數│
│      │地點  │          │司及門號  │新台幣）│量            │
├───┼───┼─────┼─────┼────┼───────┤
│1     │89.11.│ 丁○○○ │遠傳電信  │    20元│行動電話服務申│
│      │25    │          │0000000000│        │請書（1式3聯）│
│      │日昇通│          │          │        │「申請人簽名」│
│      │訊器材│          │          │        │欄上丁○○○署│
│      │行    │          │          │        │押1枚         │
├───┼───┼─────┼─────┼────┼───────┤
│2     │92.8. │ 丁○○○ │台灣大哥大│  6110元│行動電話服務申│
│      │29    │          │0000000000│        │請書（1式4聯）│
│      │極光通│          │          │        │「申請人簽章」│
│      │訊器材│          │          │        │欄上丁○○○署│
│      │行（台│          │          │        │押2枚、同意書 │
│      │北市石│          │          │        │「立同意書人」│
│      │牌路 2│          │          │        │欄上丁○○○署│
│      │段 15 │          │          │        │押2枚         │
│      │號）  │          │          │        │              │
├───┼───┼─────┼─────┼────┼───────┤
│3     │92.8. │ 丁○○○ │泛亞電信  │   399元│用戶申請書（1 │
│      │29    │          │0000000000│        │式4聯）「申請 │
│      │極光通│          │          │        │人簽章」欄上廖│
│      │訊器材│          │          │        │謝月霞署押2枚 │
│      │行（台│          │          │        │、單辦門號專案│
│      │北市石│          │          │        │聲明書（1式3聯│
│      │牌路2 │          │          │        │）「立書人」欄│
│      │段15號│          │          │        │上丁○○○署押│
│      │）    │          │          │        │1枚           │
├───┼───┼─────┼─────┼────┼───────┤
│4     │92.8.3│ 丁○○○ │和信電訊  │   145元│行動電話服務申│
│      │0     │          │0000000000│        │請書（1式4聯）│
│      │震旦行│          │          │        │「申請人簽章」│
│      │股份有│          │          │        │欄上丁○○○署│
│      │限公司│          │          │        │押1枚、同意書 │
│      │台北29│          │          │        │「立同意書人」│
│      │營業所│          │          │        │欄上丁○○○署│
│      │（台北│          │          │        │押1枚         │
│      │縣板橋│          │          │        │              │
│      │市文化│          │          │        │              │
│      │路 1段│          │          │        │              │
│      │280 號│          │          │        │              │
│      │1 樓之│          │          │        │              │
│      │3 ）  │          │          │        │              │
├───┼───┼─────┼─────┼────┼───────┤
│5     │92.9. │ 乙○○   │台灣大哥大│  1065元│行動電話服務申│
│      │2     │          │0000000000│        │請書（1式4聯）│
│      │極光通│          │          │        │「申請人簽章」│
│      │訊器材│          │          │        │欄上乙○○署押│
│      │行（台│          │          │        │2枚           │
│      │北市石│          │          │        │              │
│      │牌路 2│          │          │        │              │
│      │段 15 │          │          │        │              │
│      │號）  │          │          │        │              │
├───┼───┼─────┼─────┼────┼───────┤
│6     │92.9.2│ 乙○○   │遠傳電信  │   634元│行動電話服務申│
│      │極光通│          │0000000000│        │請書（1 式3 聯│
│      │訊器材│          │          │        │）「申請人簽名│
│      │行（台│          │          │        │」欄上乙○○署│
│      │北市石│          │          │        │押1 枚        │
│      │牌路 2│          │          │        │              │
│      │段 15 │          │          │        │              │
│      │號）  │          │          │        │              │
├───┼───┼─────┼─────┼────┼───────┤
│7     │92.9.2│ 乙○○   │泛亞電信  │   399元│用戶申請書（1 │
│      │極光通│          │0000000000│        │式3聯）「申請 │
│      │訊器材│          │          │        │人簽章」欄上廖│
│      │行（台│          │          │        │水塗署押2枚、 │
│      │北市石│          │          │        │單辦門號專案聲│
│      │牌路2 │          │          │        │明書（1式3聯）│
│      │段15  │          │          │        │「立聲明書人」│
│      │號）  │          │          │        │欄上乙○○署押│
│      │      │          │          │        │1枚           │
├───┼───┼─────┼─────┼────┼───────┤
│8     │92.9.3│ 乙○○   │和信電訊  │   174元│行動電話服務申│
│      │極光通│          │0000000000│        │請書（1式4聯）│
│      │訊器材│          │          │        │「申請人簽章」│
│      │行（台│          │          │        │欄上乙○○之署│
│      │北市石│          │          │        │押1枚、同意書 │
│      │牌路2 │          │          │        │「立同意書人」│
│      │段15號│          │          │        │欄上乙○○署押│
│      │）    │          │          │        │1枚           │
└───┴───┴─────┴─────┴────┴───────┘
